【裁判字號】    89,訴,141
【裁判日期】    890920
【裁判案由】    違反著作權法
【裁判全文】
臺灣臺中地方法院刑事判決                          八十九年度訴字第一四一號
    公  訴  人  臺灣臺中地方法院檢察署檢察官
    被      告  丙○○
右列被告因違反著作權法案件，經檢察官提起公訴（八十八年度偵字第八一一四號、
第一六二六Ｏ號、第一六二六二號），本院判決如左：
    主      文
丙○○連續行使偽造私文書，足以生損害於他人，處有期徒刑壹年陸月。緩刑肆年。
扣案之仿冒「PLAYSTATION」遊戲光碟片貳仟陸佰拾捌片、仿冒「SAGA」 遊戲光碟片
壹仟貳佰伍拾捌片、報價單壹份、光碟目錄壹冊，均沒收。
    事      實
一、丙○○係設於台中市○○區○○路一段一Ｏ七之三號「超音速遊戲光碟城」之負
    責人，明知「SAGA」商標設計圖，係甲○○○企業股份有限公司（以下簡稱西雅
    公司）向經濟部申請註冊取得商標專用權，「PLAYSTATION」 商標設計圖係日商
    蘇妮股份有限公司（以下簡稱蘇妮公司）向經濟部申請註冊取得商標專用權，「
    PS」商標設計圖，係乙○○○電腦股份有限公司（以下簡稱新力公司）向經濟部
    申請註冊取得商標專用權，均指定使用於商標法施行細則第二十七條第八十類之
    電腦、家庭微電腦、公司用微電腦、硬體、軟體、電腦用磁帶磁碟、電視遊樂器
    用程式卡帶、磁帶、磁碟、驅動器之商品，專用權期間，西雅公司之「SAGA」部
    分，自民國七十三年七月一日起至八十三年六月三十日止，嗣延展至九十三年六
    月三十日止；蘇妮公司之「PLAYSTATION」部分，自八十四年三月一日起至九十
    四年二月二十八日止，嗣並移轉登記給新力公司（登載於八十四年六月十六日第
    二卷第十二期商標公報），新力公司之「PS」部分，自八十五年三月十六日起至
    九十五年三月十五日止，均在國際間行銷多年，已為相關大眾所共知之商標圖樣
    ，且明知不詳姓名男子持以兜售之仿冒西雅公司及新力公司製作之遊戲光碟片，
    每片售價僅為新台幣（下同）三十五元，與西雅公司及新力公司出售之原版光碟
    片每片單價一至二千元不等，相去懸殊，顯係仿冒之光碟片，且不詳姓名男子於
    出售該等仿冒之光碟片時並已明白告知該等光碟片均係仿冒品，為避免遭查緝，
    並將各該仿冒之光碟片之外包裝圖樣抽出集合成冊供不特定客戶購買時查閱，竟
    未經商標專用權人西雅公司及新力公司之同意，並基於概括之犯意，自八十七年
    底某日起，連續向不詳姓名男子以前開單價販入後，再以每片六十元（會員價）
    或七十元（非會員價）售出牟利，平均每日可售出十片左右，總計售出約七、八
    百片。又上開光碟片於使用更換ＩＣ之電視遊樂器主機（仿冒之遊戲光碟如使用
    西雅或新力公司之原廠主機時，便無法執行）執行程式，在電視螢幕上出現「
    SAGA S ATURN」、「SAGA」、「PLAYSTATION」、「PS」商標，與真品為相同之
    使用，致與西雅公司、新力公司所製作之真品相混淆，且電視螢幕上會出現「
    PRODUCED B Y OR UNDER LICENSE FROM SAGA ENTERPRIS ES LTD」、「Licensed
    by Sony Co mputer Enterprisement Ltd」，依其用意為取得西雅公司或新力公
    司之授權，但事實上並未取得西雅公司或新力公司之授權，連續行使該偽造之文
    書，足以生損害於西雅公司及新力公司。嗣於八十八年二月八日中午十二時三十
    分許，為法務部調查局台中市調查站在右址「超音速遊戲光碟城」查獲，並扣得
    丙○○販入尚未賣出之仿冒新力公司「PLAYSTATION」商標之遊戲光碟片二千六
    百十八片、仿冒西雅公司「SAGA」商標之遊戲光碟片一千二百五十八片，及丙○
    ○所有供犯罪所用之報價單一份、光碟目錄一冊。
二、案經法務部調查局台中縣調查站移送臺灣台中地方法院檢察署檢察官偵查起訴。
    理      由
一、訊據被告丙○○對於右揭事實坦承不諱，並有商標註冊證四份、照片三十張附於
    偵查卷可稽，復有扣案之仿冒新力公司「PLAYSTATION」 商標之遊戲光碟片二千
    六百十八片、仿冒西雅公司「SAGA」商標之遊戲光碟片一千二百五十八片、報價
    單一份及光碟目錄一冊可資佐證。上開扣案之遊戲光碟，經公訴人勘驗結果，確
    有「幻世虛構．精靈機導彈」、「THE LEGAIA」、「劍心」、「PANZAR
      DRAGOON ZWEI」、「FIGHTING VIPERS」、「獸化格鬥」、「XENOGERS」 等遊
    戲光碟片封面載有「PLAYSTATION」或「SEGA」 商標，另於播放扣案之遊戲光碟
    時，分別出現有西雅公司及新力公司上開註冊商標外，該等仿冒之遊戲光碟內容
    ，同時偽造有「PRODUCED BY OR UNDER LICENSE FROM SAGA ENTERPRISES LTD」
    、「Licen sed by Sony Computer Enterprisement Ltd」 等字樣之事實，亦有
    勘驗筆錄可參。按商標之使用係指為行銷之目的，將商標使用於商品或其包裝、
    容器、標帖、說明書價目表或其他類似物件上，而持有、陳列或散布，使用於同
    一商品或類似商品，若附加相同或近似於他人註冊商標圖樣於商品之包裝、容器
    、說明書、價目表上，應即受他人商標專用權效力所拘束，此為商標法第六條第
    一項所明定，而透過電磁作用，如以遊樂器、光碟機、電腦主機之操作為媒介，
    始於電視或電腦螢幕前出現商標圖樣者，其標示型態足資一般商品購買人認識其
    表彰商品之來源者，解釋上應認屬於商標法第六條第一項之所稱之其他類似物件
    之範疇。復按文書為意思表示之方法，既在表明一定之意思，必以一定之方法以
    表示為之，通常不外為文字、象形（及圖畫或圖樣）或符號；而刑法上所稱之文
    書，限於表現足以證明法律上權利義務或事實，或足以產生法律上權利義務關係
    或事實之意思表示；刑法偽造文書印文章所要保護者為所基於法律關係而制作之
    文書，亦即證明某一法律關係或為某一法律事實或目的而制作之文書；而在紙上
    或物品上之文字、符號，依習慣或特約，足以為表示其用意之證明者及以錄音、
    錄影或電磁紀錄藉機器或電腦之處理所顯示之聲音、影像或符號，足以為表示其
    用意之證明者，依刑法第二百二十條第一項、第二項規定，均以文書論。刑法未
    修訂前在電磁記錄或藉電腦處理所顯示之影像、符號而足為表示其用意者，本為
    刑法偽造文書罪章所處罰，至於刑法第二百二十條於八十六年之修訂無非將構成
    要件做具體明確之規範以杜爭議。本件依前所述，將光碟片置於電腦遊戲主機之
    固定位置內執行其內之程式，既分別出現西雅公司及新力公司之英文名稱及授權
    文字，即應該當刑法第二百二十條第二項之準文書。綜上所述，上開商標既經西
    雅公司及新力公司，向我國經濟部中央標準局（已更名為智慧財產局）申請註冊
    在案，其間經上開公司不斷以廣告或其他途徑向消費大眾介紹上開商標所表彰之
    商品，使上開商標廣為消費大眾所共知，並於市場上具有相當之佔有率，足見其
    所生產商品所附加之商標為相關大眾所共知之商標，甚為灼然。被告販賣之仿冒
    光碟片，其中有部分在封面上已載有「PLAYSTATION」、「SEGA」商標，已如前
    述，該部分光碟業已侵害新力公司之商標權，固無庸論，即其他扣案之光碟片，
    雖未於封面上標示新力公司及西雅公司之上開商標，惟如前所述，亦已侵害新力
    公司及西雅公司之商標權。被告之自白核與事實相符，事證明確，其犯行洵堪認
    定。
二、核被告所為，係犯刑法第二百十六條、第二百十條（第二百二十條第二項）之行
    使偽造私文書罪、商標法第六十三條之販賣仿冒商標商品罪。被告先後多次行使
    偽造私文書、販賣仿冒商標商品之犯行，均各時間緊接，犯罪構成要件相同，顯
    均係基於概括犯意為之，應分別依刑法第五十六條之規定論以一罪，並加重其刑
    。被告以一行為而觸犯上開二罪名，為想像競合犯，應依刑法第五十五條之規定
    ，從一重之連續行使偽造私文書罪處斷。爰審酌被告犯罪之動機、目的、手段、
    無任何前科紀錄、犯罪所生之危害及其犯後坦承犯行，已具悔意，態度良好等一
    切情狀，量處如主文所示之刑。查被告前未曾受有期徒刑以上刑之宣告，有臺灣
    高等法院被告全國前案紀錄表及臺灣台中地方法院檢察署刑案資料查註紀錄表各
    一份附卷可稽，其因一時失慮，偶罹刑典，經此刑之宣告，應知警惕而無再犯之
    虞，本院認以暫不執行其刑為適當，併予宣告緩刑四年，用勵自新。扣案之仿冒
    「PLAYSTATION」遊戲光碟片二千六百十八片、仿冒「SAGA」 之遊戲光碟片一千
    二百五十八片，均係被告犯商標法第六十三條之罪所販賣之商品，不問屬於犯人
    與否，均應依商標法第六十四條之規定宣告沒收；另報價單一份及光碟目錄一冊
    ，係被告所有供犯罪所用之物，業據被告於本院審理時供述明確，爰依刑法第三
    十八條第一項第二款之規定沒收之。
三、公訴意旨另以：被告丙○○明知其所購買之仿冒光碟中，其中「幻世虛構．精靈
    機導彈」、「 THE LEGAIA」、「劍心」 等遊戲光碟業經新力公司取得
    著作權，另「PANZAR DRAGOON ZWEI」、「FIGHTING VIPERS」等遊戲光碟業經西
    雅公司取得著作權，且其所購得之仿冒光碟係侵害新力公司及西雅公司著作權之
    非法重製物，竟仍販賣營利，且以之為常業，顯係犯著作權法第九十四條（以犯
    同法第九十三條之罪為常業）之罪云云。惟按著作權法第九十四條規定以犯同法
    第九十三條第三款所定以同法第八十七條第二款所定方法侵害他人著作權為常業
    罪，需以「明知」為侵害著作權之物而意圖營利而交付為其要件，所謂「明知」
    即係「直接故意」，前開新力公司及西雅公司原版之遊戲光碟片是否在臺灣地區
    首次發行？發行之時間為何？是否受我國著作權法之保護？非一般人所可輕易得
    知，即於審判上猶需著作權人提出相關事證證明之，尚難認被告丙○○於販賣之
    初即已知悉前開遊戲光碟片係受我國著作權法之保護，況被告始終均自承係販賣
    侵害他人商標之仿冒光碟片，未提及侵害他人著作權之語，於其主觀上亦難認有
    何侵害他人著作權之直接故意，且扣案之仿冒光碟片多達三千八百七十六片，是
    否全部均涉及侵害他人著作權？何者確係侵害他人之著作權？顯非被告所可明知
    ！是並無積極之證據足以證明被告有何違反著作權法第九十四條罪之犯行，此部
    分原應為無罪判決之諭知，惟公訴人以此部分與被告所犯前開有罪部分，有想像
    競合犯之裁判上一罪之關係，在審判上不可分，爰不另為無罪之判決。
據上論斷，應依刑事訴訟法第二百九十九條第一項前段、商標法第六十三條、第六十
四條、刑法第十一條前段、第五十六條、第二百十六條、第二百十條、第二百二十條
第二項、第五十五條、第七十四條第一款、第三十八條第一項第二款，判決如主文。
本案經檢察官林樹蘭到庭執行職務。
中      華      民      國      八十九    年      九    月      二十    日
                                      臺灣台中地方法院刑事第七庭
                                          法  官  簡  源  希
右正本證明與原本無異。
如不服本判決，應於判決送達後十日內向本院提出上訴狀，上訴於臺灣高等法院臺中
分院( 須附繕本 )。
                                          書記官
中      華      民      國      八十九    年      九    月      二十    日
刑法第二百十條：偽造、變造私文書，足以生損害於公眾或他人者，處五年以下有期
                徒刑。
刑法第二百十六條：行使第二百十條至第二百十五條之文書者，依偽造、變造文書或
                  登載不實事項或使登載不實事項之規定處斷。
商標法第六十二條：意圖欺騙他人，有左列情事之一者，處三年以下有期徒刑、拘役
                  或科或併科新台幣二十萬元以下罰金：
              一、於同一商品或同類商品，使用相同或近似於他人註冊商標之圖樣
                  者。
商標法第六十三條：明知為前條商品而販賣、意圖販賣而陳列、輸出或輸入者，處一
                  年以下有期徒刑、拘役或科或併科新台幣五萬元以下罰金。


司法院資訊處製作；財團法人民間司法改革基金會備份。
